臺灣高等法院臺中分院刑事判決　　　　　　　　　　九十三年度上易字第六三四號
　　上　訴　人　臺灣臺中地方法院檢察署檢察官
　　上　訴　人
　　即　被　告　甲○○
　　選任辯護人　劉有德律師
右上訴人因傷害案件，不服臺灣臺中地方法院九十二年度易字第二六四七號中華民國
九十三年四月十二日第一審判決（起訴案號：臺灣臺中地方法院檢察署九十二年度偵
字第一二二九三號），提起上訴，本院判決如左：
    主      文
上訴駁回。
甲○○緩刑貳年。
    事實及理由
一、犯罪事實：
    甲○○於民國九十二年六月五日下午六時許，在臺中縣東勢鎮○○里○○路七五
    八號乙○○住處隔壁其種植之果園內工作，因其認為乙○○房子屋頂占到其果園
    之範圍，妨礙其所種紅龍果之生長（但事實上該土地乃水利局所有），乃動手將
    乙○○超過其土地搭蓋之房屋屋頂拆除約一臺尺寬。乙○○接獲家人通知，乃至
    果園與甲○○理論，雙方因而起口角，甲○○即基於傷害乙○○身體之犯意，持
    其所有在果園工作時使用之老虎鉗之手握柄細長部分，朝乙○○頭部刺擊一下，
    致乙○○因而受有左額二處深度裂傷各為一公分、左側額骨凹陷骨折併顱內出血
    等傷害，甲○○刺擊一下後即停手，惟仍在果園與乙○○口角，適有乙○○之友
    人劉志郎在場勸阻，另有台中縣警察局東勢分局中坑派出所主管譚錦源騎乘腳踏
    車途經該處，上前勸阻，始將乙○○送醫，同時通知派出所員警前來處理而查獲
    ，並扣得甲○○所有之老虎鉗一支。
二、認定犯罪事實所憑證據和理由：
  (1)上訴人即被告甲○○對於在右揭時、地傷害乙○○等情坦承不諱。
  (2)前述傷害經過，經告訴人乙○○於偵訊及審理中、乙○○之子黃智信於偵訊中指
    述甚詳，且經證人劉志郎、譚錦源於偵查中證述無訛，復有東勢鎮農會附設農民
    醫院診斷證明書及病歷影本各一件、童綜合醫院診斷證明書二紙、病歷影本一件
    、病危通知一紙在卷可稽，及扣案之兇器老虎鉗一支可證。
三、對於被告辯解本院的判斷：
    被告雖辯稱：係乙○○先出手推伊二、三下，伊才還手不小心刺到乙○○一下，
    係正當防衛云云。惟按，刑法第二十三條所定之正當防衛行為，須以出於防衛之
    意思為要件，故行為人須基於排除侵害之意思，而非基於侵害之意思，亦即行為
    人所採之行為須為對抗侵害行為，而非攻擊行為。查告訴人乙○○陳稱：「被告
    拿整捆的鐵線套我脖子，我雙手往前推被告肚子二下，被告就拿老虎鉗刺過來，
    我暈眩，就蹲下」等語（原審卷第五十一頁），雖因警方未查獲鐵線而不能判定
    被告是否先有持鐵線套告訴人脖子之行為，惟縱使認定被告並未先持鐵線套告訴
    人脖子，而係告訴人先動手推被告腹部二下，然而告訴人單純以徒手推被告腹部
    二下，並不足以致被告成傷，被告若欲防衛，僅須以手將告訴人之手推開即可，
    然而被告卻以手持足以傷人之兇器老虎鉗之手握柄細長部分刺擊告訴人頭部，其
    顯然係基於侵害之意思而為攻擊行為，自與正當防衛之要件不符。被告上開所辯
    ，顯非可採，本件事證明確，被告傷害犯行堪以認定。
四、論罪科刑的理由：
  (1)被告所為，觸犯刑法第二百七十七條第一項之傷害罪。
  (2)原審依上述事證，適用前述法條，並審酌被告之行為致告訴人乙○○受有左額二
    處深度裂傷各為一公分、左側額骨凹陷骨折併顱內出血等傷害，於受傷之次日童
    綜合醫院甚至發出病危通知，有上開病危通知書影本附於偵卷可稽，足見告訴人
    傷勢頗重，所幸經醫護悉心醫療，化險為夷，被告名下有臺中縣東勢鎮○○段石
    角小段五四五之十三、五四五之八、五四五之十等三筆農地，並非無資力之人，
    其犯罪後原願分期賠償告訴人新臺幣（下同）三十八萬元，嗣後又僅願賠償七萬
    元，導致告訴人不願接受，犯後態度不佳，惟其除於八十六年間因一件傷害罪經
    原審法院判處拘役二十日（見台灣高等法院被告全國前案紀錄表）外，無其餘刑
    事前科，品行尚可，其以務農為生，教育程度僅國小畢業，思慮不周，犯本件罪
    行之動機係因一時衝動而非預謀等一切情狀，量處被告有期徒刑十月。另以扣案
    之老虎鉗一支，為被告所有供犯本件罪行所用之物，業經被告供述在卷，依刑法
    第三十八條第一項第二款之規定宣告沒收。經核原審認定事實及適用法律均無不
    合，量刑亦屬妥適，被告上訴仍執正當防衛抗辯及告訴人以被告未賠償，原審量
    刑過輕為由請求檢察官上訴，而指摘原判決不當，惟上訴後被告已與告訴人達成
    民事賠償和解，有和解筆錄可稽，是上訴人之上訴均為無理由，應予駁回。
  (3)被告前未曾受有期徒刑以上刑之宣告，有台灣高等法院被告全國前案紀錄表可稽
    ，被告行為後，已於本院審理時與告訴人成立民事賠償和解，尚有悔意，此次犯
  行又係因一時衝動所致，經此偵審程序之教訓後，應知所警惕，而無再犯之虞，
    本院認其所受刑之宣告，以暫不執行為適當，併予諭知緩刑二年，以資惕勵。
五、適用的法律：刑事訴訟法第三百六十八條，刑法第七十四條第一款。
中      華      民      國　    九十三     年     七      月   二十七 　日
                                  臺灣高等法院臺中分院刑事第九庭
                                        審判長法　官　陳　筱　珮
                                              法  官  趙  春  碧
                                              法  官  張  國  忠
右正本證明與原本無異。
不得上訴。
                                              書記官　林　玉　惠
中      華      民      國　    九十三     年     七      月   二十七 　日
                                                                        Ｆ
